【裁判字號】    99,訴,288
【裁判日期】    990728
【裁判案由】    毒品危害防制條例等
【裁判全文】
臺灣高雄地方法院刑事判決               99年度訴字第288號
公  訴  人  臺灣高雄地方法院檢察署檢察官
被      告  甲○○
指定辯護人  楊櫻花律師
被      告  丁○○
指定辯護人  李靜怡律師
上列被告因毒品危害防制條例等案件，經檢察官提起公訴（98年
度偵字第4136、24783號），本院判決如下：
    主  文
甲○○共同運輸第三級毒品，處有期徒刑貳年捌月，扣案如附表
所示之物均沒收。又共同犯行使偽造私文書罪，處有期徒刑參月
，偽造之「李文杰」署名壹枚沒收。應執行有期徒刑貳年拾月，
扣案如附表所示之物、偽造之「李文杰」署名壹枚均沒收。
丁○○幫助運輸第三級毒品，處有期徒刑壹年捌月，扣案之門號
0000000000號SIM 卡壹張沒收。又共同犯行使偽造私
文書罪，處有期徒刑肆月，偽造之「李文杰」署名壹枚沒收。應
執行有期徒刑壹年拾月，扣案之門號0000000000號
SIM 卡壹張、偽造之「李文杰」署名壹枚均沒收。
    事  實
一、甲○○、丁○○、乙○○（經本院通緝中）、丙○○（經本
    院通緝中）均明知愷他命係屬毒品危害防制條例第2 條第2
    項第3 款所列之第三級毒品，且為行政院依懲治走私條例第
    2 條第3 項規定公告管制物品項目及其數額甲項第4 款之管
    制進出口物品，不得非法運輸、私運來臺及在國內運輸、運
    送，民國98年1 月19日19時許，甲○○、乙○○竟共同基於
    運輸第三級毒品及私運管制物品進口之犯意聯絡，以甲○○
    所有之門號0000000000號行動電話作為聯絡運輸毒品工具，
    推由乙○○自中國大陸地區將如附表編號1 所示之愷他命以
    包裹郵寄方式寄送來臺，並推由甲○○尋找愷他命寄送至臺
    灣地區之收貨地點及收貨人，事成後甲○○可獲得新臺幣（
    下同）5,000 元之報酬。甲○○隨即聯絡丙○○、丁○○，
    3 人於同日23時30分許前往位於高雄市○○區○○路718 號
    之「718 咖啡店」聚會，丙○○、丁○○均基於幫助運輸第
    三級毒品、幫助運送管制物品之犯意，推由丁○○當場提供
    其父親黃永裕位於高雄市前金區○○○路56巷8 號之住處作
    為收件地址，並提供其所有之門號0000000000號行動電話作
    為收件人聯絡電話，甲○○、丙○○、丁○○另共同基於偽
    造私文書及行使偽造私文書之犯意聯絡，約定丁○○接到快
    遞公司聯絡取件之電話時，即由丁○○出面偽簽杜撰之姓名
    以領取包裹，取得包裹之後再以電話聯繫丙○○並將該包裹
    交予丙○○，丙○○再以電話聯繫甲○○將該包裹取走。甲○○於98年1 月20日即以丁○○提供之上開收件地址及聯絡
    電話告知乙○○，乙○○即將附表編號1 所示愷他命包裝成
    茶葉禮盒，並於98年1 月21日透過不知情之運輸業者，將附
    表編號1 所示愷他命，以國際包裹方式運輸走私入臺，寄送
    至丁○○提供之上開收件地址。嗣於98年1 月22日凌晨3時
    30分許，內政部警政署航空警察局安全檢查隊與財政部臺北
    關稅局共同在桃園中正國際機場遠雄快遞專區執行班機貨物
    檢查時，發現聯締國際有限公司所代理報關之進口貨物（提
    單主號：000-00000000號，報單編號：CX98538MW0 34 ，品
    名：茶葉禮盒，收貨人：陳志傑，收件地址：高雄市前金區
    ○○○路56巷8 號、聯絡電話：0000000000）內藏不明物體
    ，經當場開驗後，發現該茶葉禮盒內夾藏如附表編號1 所示
    愷他命。員警為查出實際收貨人，遂喬裝快遞公司送貨人員
    ，撥打上開門號與丁○○聯絡相約交貨地點，丁○○因而於
    同日16時27分許，前往高雄市○○區○○路569 號（即中華
    電信公司建工服務中心）前，於伊邦物流之貨物派送簽收單
    （編號：EBS0000000號，下稱「系爭簽收單」）上偽簽「李
    文杰」之姓名後行使欲領取該禮盒時，為警當場逮捕，再循
    線於同日16時40分許、21時27分許，在上開「718 咖啡店」
    先、後逮捕丙○○、甲○○，始悉上情。
二、案經內政部警政署航空警察局高雄分局報請臺灣高雄地方法
    院檢察署檢察官偵查起訴。
    理  由
壹、證據能力部分
一、證人甲○○於警詢之陳述－有證據能力
    按被告以外之人於審判外之言詞或書面陳述，除法律有規定
    者外，不得作為證據，刑事訴訟法第159 條第1 項固有明文
    。惟按被告以外之人於檢察事務官、司法警察官或司法警察
    調查中所為之陳述，與審判中不符時，其先前之陳述具有較
    可信之特別情況，且為證明犯罪事實存否所必要者，得為證
    據，刑事訴訟法第159 條之2 亦有明文。證人甲○○於警詢
    中之陳述，與審判中所述未盡相符，本院以證人甲○○於警
    詢時陳述，較少權衡利害關係，依其陳述之客觀環境及條件
    ，具有可信之特別情況，且為證明被告犯罪存否所必要，依
    刑事訴訟法第159 條之2 規定，應有證據能力。
二、證人甲○○於偵訊之陳述－有證據能力：
    按被告以外之人於偵查中向檢察官所為之陳述，除顯有不可
    信之情況者外，得為證據，刑事訴訟法第159 條之1 第2 項
    定有明文。立法者係以現階段刑事訴訟法規定檢察官代表國
    家偵查犯罪、實施公訴，依法有訊問被告、證人、鑑定人之
    權，且實務運作時，偵查中檢察官向被告以外之人所取得之
    陳述，原則上均能遵守法律規定，不致違法取供，其可信性
    甚高，為兼顧理論與實務，而對被告以外之人於偵查中向檢
    察官所為之陳述，除顯有不可信之情況者外，得為證據（最
    高法院95年度臺上字第6675號判決意旨參照）。證人甲○○
    於偵查中以證人身分向檢察官具結所為之陳述，性質上雖屬
    傳聞證據，惟證人甲○○業於本院以證人身分到庭具結作證
    ，並接受交互詰問，對被告丁○○詰問、對質之權利並未剝
    奪；且司法實務運作上，咸認偵查中檢察官向被告以外之人
    所取得之陳述，原則上均能遵守法律規定，不致違法取供，
    其可信性極高，因而明定除顯有不可信之情況者外，得為證
    據。而證人甲○○於本院審理時未曾提及檢察官在偵查時有
    何不法取供之情形，亦無證據顯示其偵訊之陳述係遭受強暴
    、脅迫、詐欺、利誘等外力干擾情形，或在影響其心理狀況
    致妨礙其自由陳述等顯不可信之情況下所為，是應認證人甲○○已具結之偵訊陳述均應具證據能力。
三、本判決所引用認定被告2人犯有本件犯行之其餘傳聞證據：
    按被告以外之人於審判外之言詞或書面陳述，除法律有規定
    者外，不得作為證據；又被告以外之人於審判外之陳述，雖
    不符刑事訴訟法第159 條之1 至第159 條之4 之規定，而經
    當事人於審判程序同意作為證據，法院審酌該言詞陳述或書
    面陳述作成時之情況，認為適當者，亦得為證據；當事人、
    代理人或辯護人於法院調查證據時，知有該法第159 條第1
    項不得為證據之情形，而未於言詞辯論終結前聲明異議者，
    視為有前項之同意，刑事訴訟法第159 條第1 項、第159 條
    之5 分別定有明文。本判決所引用之其餘各項證據資料，其
    屬於被告以外之人於審判外之陳述者，均據被告甲○○、丁○○及其等辯護人、檢察官於本院審理中或同意作為證據或
    未於言詞辯論終結前聲明異議，本院審酌上開證據作成時之
    情況，亦無不當取供等情形，認為以之作為本案之證據亦屬
    適當，核諸上開說明，應有證據能力。
貳、實體部分：
一、被告甲○○部分：
    訊據被告甲○○對前揭運輸第三級毒品及私運管制物品進口
    部分犯行坦承不諱，惟矢口否認有何行使偽造私文書之犯行
    ，辯稱：伊於本件案發時只知道被告丁○○外號是「一心」
    ，不知道被告丁○○之真實姓名，伊不知道被告丁○○領取
    包裹時簽的不是真實姓名等語；被告甲○○之辯護人辯護稱
    ：被告甲○○同意代收包裹係屬運輸構成要件以外之行為，
    應論以幫助犯；被告丁○○簽收包裹時，被告甲○○並未在
    場，被告甲○○應無偽造私文書之犯行等語。經查：
  (一)共同運輸第三級毒品部分
  1.被告甲○○就其與乙○○共同運輸如附表編號1 所示愷他命
    之犯行，於警詢、偵訊、本院審理時均一致供承屬實（警卷
    第11-12 、42-43 頁、偵卷第13-14 、28-30 頁、本院訴字
    卷第40頁），核與證人即聯締國際有限公司職員何嘉興於警
    詢時之證述（警卷第13-14 頁）、同案被告丙○○於警詢、
    偵訊之供述、被告丁○○於警詢、偵訊及本院審理時之供述
    （警卷第3-4 、7-8 頁、偵卷第13-14 頁、本院審訴卷第
    97-98 頁、訴字卷第40頁）均大致相符，並有98年1 月22日
    3 時30分X 光檢查儀注檢貨物報告表、財政部臺北關稅局98
    年1 月22日北棧緝移字第0980100054號函、臺北關稅局
    D/T00509 6號扣押貨物收據及搜索筆錄、扣押貨物、扣押物
    品照片、航空警察局高雄分局扣押物品目錄表、扣押物品清
    單、進口快遞貨物簡易申報單在卷可稽（警卷第15-19 、
    34-36 、55-60 頁）。而於98年1 月22日凌晨3 時30分許經
    警查扣如附表編號1 所示愷他命，經送鑑驗後，確含愷他命
    成分，有航空警察局安全檢查隊查獲陳志傑涉嫌毒品危害防
    制條例毒品初步鑑驗報告單（警卷第20頁）、交通部民用航
    空局98年1 月22日航藥鑑字第0980259 號航空醫務中心毒品
    鑑定（警卷第25頁）、高雄醫學大學附設中和紀念醫院98年
    2 月10日9802 -1 號檢驗報告（偵卷第8 頁）在卷及扣案如
    附表編號1 所示之愷他命可稽，是被告甲○○就其共同運輸
    第三級毒品及私運管制物品進口犯行之自白與事實相符，堪
    予採信。
  2.被告甲○○之辯護人雖以前詞為其辯護，惟毒品危害防制條
    例之運輸毒品罪，所稱之「運輸」係指轉運輸送而言，不以
    國外輸入國內或國內輸出國外者為限，其在國內運送者，亦
    屬之；至於運輸之動機、目的是否意在為己或為他人，運輸
    之方法為海運、空運、陸運或兼而有之，均非所問。至零星
    夾帶或短途持送者，雖得斟酌實際情形，依持有毒品罪論科
    ，但仍以無運輸或販賣之意圖者為限（最高法院97年臺上字
    2260號判決意旨參照）。本件雖交付運送之人係乙○○，惟
    收貨人、收貨地點均由被告甲○○指定，且被告甲○○係為
    5,000 元報酬而主導安排愷他命郵寄入臺後之輸送，則被告
    甲○○不僅有運輸愷他命入境之意圖，且亦有參與共同運輸
    之行為。是被告甲○○之辯護人上開辯護意旨，仍無從解免
    被告甲○○共同運輸第三級毒品之罪責。
  (二)共同行使偽造私文書部分
  1.被告丁○○於98年1 月22日16時27分許，在高雄市○○區○○路569 號（即中華電信公司建工服務中心）前，假冒「李
    文杰」名義簽名於系爭簽收單乙節，有系爭簽收單在卷可稽
    （警卷第21-23 頁），復據被告丁○○於警詢、偵訊及本院
    審理時一致供承屬實，此部分事實自堪認定。
  2.被告丁○○於警詢、偵訊及本院審理時均一致供稱：伊於98
    年1 月19日23時30分許與被告甲○○、丙○○在「718 咖啡
    店」聚會時，丙○○叫伊簽收上開包裹時隨便編一個名字，
    伊就說東西不是伊的，伊要用以前上網時網路假名簽收，丙○○就說好，被告甲○○當時就靜靜的在那裡聽；後來簽收
    包裹時，伊才冒用「李文杰」名義簽名於系爭簽收單上等語
    （警卷第3 頁、偵卷第14頁、本院訴字卷第82頁背面），核
    與同案被告丙○○於偵訊時供稱：伊本來是叫被告丁○○寫
    自己的名字簽收包裹，但被告丁○○說東西不是他的，伊就
    叫被告丁○○隨便寫一個名字簽收就好等語（偵卷第14頁）
    相符，參以被告甲○○於98年1 月19日在「718 咖啡店」與
    被告丁○○、丙○○聚會時，即已明確告知渠等寄來的包裹
    是愷他命，因被告甲○○與父親同住，始另尋被告丁○○、
    丙○○幫忙提供收貨地址與收貨人電話乙節，業據被告甲○○於警詢、偵訊及本院審理時均供承無訛，衡情苟非上開包
    裹係屬法定違禁物之愷他命，被告甲○○殊無另透過丙○○
    委由被告丁○○出面簽收之必要，而被告丁○○亦無須冒用
    他人名義以簽收必要，而被告甲○○既明知該包裹係愷他命
    始由被告丁○○出面簽收，且於前揭時地同案被告丙○○向
    被告丁○○表示隨便寫一個名字簽收之際，在場聽聞復未有
    何反對之表示，堪認被告甲○○當時雖未必知悉被告丁○○
    之真實姓名，然可預見被告丁○○將以非真實姓名簽收包裹
    ，對此亦無違其本意，顯見被告甲○○主觀上應具共同行使
    偽造私文書之不確定故意無訛，至簽收包裹者雖係被告丁○○，仍無礙被告甲○○基於共同行使偽造私文書之犯意聯絡
    ，事先同謀，而由被告丁○○實施行使偽造私文書之犯行，
    從而被告甲○○自應論以行使偽造私文書罪之共同正犯無訛
    （大法官釋字第109 號解釋意旨參照）。
  (三)綜上，被告甲○○之前揭犯行均堪認定，應予依法論科。
二、被告丁○○部分：
    訊據被告丁○○對前揭行使偽造私文書部分犯行坦承不諱，
    惟矢口否認有何運輸第三級毒品及私運管制物品進口之犯行
    ，辯稱：伊於簽收包裹經警查獲後，才知道該包裹是愷他命
    等語；被告丁○○之辯護人辯護稱：被告丁○○純粹幫朋友
    代收包裹，不知道包裹內有愷他命，應無運輸第三級毒品及
    私運管制物品進口之犯行等語。經查：
  (一)共同行使偽造私文書部分
    被告丁○○就行使偽造私文書之犯行，於警詢、偵訊及本院
    審理時均一致供承屬實（警卷第3-4 、偵卷第13-14 頁、本
    院審訴卷第97頁背面、訴字卷第40頁），核與證人何嘉興於
    警詢時之證述（警卷第13-14 頁）、同案被告丙○○於警詢
    、偵訊之供述（警卷第7-8 頁、偵卷第14頁）均相符合，並
    有伊邦物流之貨物派送簽收單（警卷第21-23 頁）在卷可稽
    ，足認被告丁○○此部分之自白與事實相符，堪予採信。
  (二)幫助運輸第三級毒品部分
    證人即同案被告甲○○於本院審理時具結證稱：伊因丙○○
    而認識被告丁○○，在「718 咖啡店」聚會時，伊跟丙○○
    說有朋友要從大陸寄愷他命來臺，因伊跟爸爸住一起，想請
    丙○○幫忙收愷他命，丙○○說他也跟爸爸住一起，丙○○
    就請被告丁○○代收愷他命包裹，被告丁○○就說好，被告
    丁○○在答應代收包裹時已知道是代收愷他命等語（本院訴
    字卷第41-48 頁），參以同案被告丙○○叫被告丁○○隨便
    以假名簽收上開包裹之情已如前述，衡情如係一般包裹寄送
    ，當無庸輾轉先由被告甲○○委託丙○○幫忙代收，丙○○
    復因與其父親同住不方便而再委由被告丁○○代收，大可由
    被告甲○○、丙○○提供自己住處，以自己名義收件即可。
    況被告丁○○既已應允代收上開包裹，殊無僅因上開包裹非
    其所有即須以假名簽收上開包裹之必要，凡此均與一般單純
    代收包裹之常情有悖。被告丁○○已為成年之人並非稚童，
    自無可能對於包裹內容全未存疑而未予詢問之理。顯見被告
    丁○○辯稱：不知代收包裹內是愷他命等語，核與事理不符
    ，殊難採信。而被告丁○○提供前揭收件地址、聯絡電話予
    被告甲○○，並擔任受貨人出面代收包裹之情，有伊邦物流
    貨物派送簽收單在卷（警卷第21-23 頁），被告丁○○明知
    代收之包裹內裝有愷他命，竟同意擔任受貨人，並提供前揭
    地址作為包裹郵件送達地址，其提供收件地址、聯絡電話及
    收受包裹，係參與構成要件以外之行為，為整個運輸毒品愷
    他命不可或缺之重要幫助行為，應係幫助犯。
  (三)綜上，被告丁○○之前揭犯行均堪認定，應予依法論科。
三、新舊法比較：
  (一)查被告甲○○、丁○○為前揭運輸、幫助運輸第三級毒品愷
    他命之行為後，毒品危害防制條例於98年5 月20日修正公布
    ，現已生效，茲比較新舊法如下：
  1.依修正後毒品危害防制條例第4 條第3 項規定：「製造、運
    輸、販賣第三級毒品者，處5 年以上有期徒刑，得併科新臺
    幣700 萬元以下罰金。」較修正前規定，係將罰金上限自
    500 萬元提高為700 萬元，而較不利於被告。
  2.依修正後該條例第17條第1 項規定：「犯第4 條至第8 條、
    第10條或第11 條 之罪，供出毒品來源，因而查獲其他正犯
    或共犯者，減輕或免除其刑。」除修正「因而破獲者」文字
    為「因而查獲其他正犯或共犯者」外，並刪除原條文「得減
    輕或免除其刑」之「得」字，新法顯較舊法有利於被告。
  3.依新增該條例第17條第2 項規定：「犯第4 條至第8 條之罪
    於偵查及審判中均自白者，減輕其刑。」故犯毒品危害防制
    條例第4 條第3 項運輸第三級毒品罪，若於偵查及審判中均
    自白者，其5年 以上有期徒刑之法定刑應減輕其刑，新法顯
    較舊法有利於被告。
  (二)上開毒品危害防制條例第4 條第3 項、第17條之規定，係對
    法定刑度與減輕其刑之適用規定，自不宜割裂而分別為新舊
    法之適用，而按新舊法適用孰者對被告較為有利，應先審查
    應否諭知無罪，次審查應否諭知免訴、不受理，再則審查有
    無法定必應免刑之情形；如無前開情形，則比較新舊法之罪
    刑孰為最有利。
  (三)經比較結果：
  1.被告甲○○部分，應以修正後之規定，犯毒品危害防制條例
    第4 條第3 項之罪，供出毒品來源，因而查獲其他正犯或共
    犯；且於偵查、審判中皆自白者，能分別適用新修正該條例
    第17條第1 項減輕或免除其刑、及同條第2 項減輕其刑，其
    法定刑較修正前之規定有利於被告，自應一體適用現行有效
    之相關法律，予以論處。
  2.被告丁○○部分，比較修正前後之規定，自以被告行為時即
    修正前毒品危害防制條例第4 條第3 項規定，較有利於被告
    。
四、論罪科刑：
  (一)被告甲○○共同運輸第三級毒品部分
    按愷他命係屬毒品危害防制條例第2 條第2 項第3 款之第三
    級毒品，亦屬行政院依據懲治走私條例第2 條第4 項所頒訂
    「懲治走私條例公告管制物品項目及其數額」之公告甲項第
    4 款所列之管制進出口物品，不限其數額，均不得私運進出
    口；又自大陸地區私運物品進入臺灣地區，或自臺灣地區私
    運物品前往大陸地區者，以私運物品進口、出口論，適用懲
    治走私條例規定處斷，懲治走私條例第12條定有明文。本件
    被告甲○○與乙○○謀議，由乙○○自大陸地區以郵寄方式
    將扣案如附表一所示之愷他命起運來臺後，再由在臺之被告
    甲○○主導安排愷他命郵寄入臺之收受地址，並透過丙○○
    委由被告丁○○出面簽收，故核被告甲○○共同以郵寄方式
    自大陸地區輸入臺灣地區之一個行為，係屬同時觸犯毒品危
    害防制條例第4 條第3 項之運輸第三級毒品罪，及懲治走私
    條例第12條、第2 條第1 項準私運管制物品進口罪，被告甲○○以一運輸第三級毒品進口之行為同時觸犯上開2 罪名，
    為想像競合犯，應依刑法第55條規定，從一重之運輸第三級
    毒品罪處斷。被告甲○○與乙○○間就上開犯行，有犯意聯
    絡及行為分擔，應論以共同正犯。被告甲○○與乙○○利用
    不知情之運輸業者，自大陸地區運輸及私運管制物品第三級
    毒品愷他命進入臺灣地區，為間接正犯。
  (二)被告丁○○共同幫助運輸第三級毒品部分
    按刑法上所謂幫助犯，係指對他人決意實行之犯罪有認識，
    而基於幫助之意思，於他人犯罪實行之前或進行中資以助力
    ，予以實行上便利，使犯罪易於實行之人。是凡任何足使正
    犯得以或易於實行犯罪之積極或消極行為，不論其於犯罪之
    進行是否不可或缺，亦不問所提供之助益是否具有關鍵性影
    響，均屬幫助犯罪之行為。屬實際生活中日常活動之行為，
    一般固非出於助益犯罪實行之目的，然如該日常行為之行為
    人已認知正犯藉以實行犯罪之計畫卻仍為之，而提供正犯實
    行犯罪之助益，仍應成立幫助犯（最高法院97年臺上字第
    3775號判決意旨參照）。被告丁○○基於幫助之犯意，對於
    被告甲○○運輸第三級毒品愷他命之犯罪行為予以助力，因
    其未參與構成要件行為之實施，屬於幫助犯，核被告丁○○
    提供收件地址、聯絡電話及代收愷他命包裹所為，係一行為
    同時犯毒品危害防制條例第4 條第1 項幫助運輸第三級毒品
    、懲治走私條例第12條、第2 條第1 項幫助運輸管制物品等
    罪，為想像競合犯，依刑法第55條之規定，應從一重之運輸
    第三級毒品罪處斷，並依刑法第30條第2 項規定，減輕其刑
    。
  (三)被告甲○○、丁○○共同行使偽造私文書部分
  1.按刑法第210 條之偽造私文書罪，以無製作權人冒用或虛捏
    他人名義，而製作該不實名義之文書為構成要件；又刑法處
    罰行使偽造私文書罪之主旨，重在保護文書公共之信用，非
    僅保護製作名義人之利益，故所偽造之文書，如足以生損害
    於公眾或他人，其罪即應成立，不問實際有無製作名義人其
    人，縱令製作名義人係屬架空虛構，亦無礙於該罪之成立（
    最高法院95年臺上字第3583號判決意旨參照）。核被告丁○○假冒「李文杰」名義簽名於系爭簽收單上，單從形式上觀
    察，即足以知悉係表示系爭簽收單上所載貨品已由「李文杰
    」簽收之用意證明，自應以同法第210 條之偽造私文書罪論
    ，而偽造之署名係屬偽造私文書（系爭簽收單）行為之一部
    ，不另論以同法第217 條第1 項之偽造署押罪。被告丁○○
    假冒他人名義簽名於系爭簽收單後，復持以領取上開包裹之
    行為，係犯刑法第216 條、第210 條之行使偽造私文書罪，
    被告丁○○於系爭簽收單上偽造「李文杰」署名之行為，係
    偽造文書之階段行為，而其偽造私文書後復持以行使，其偽
    造私文書之低度行為，為行使之高度行為所吸收，均不另論
    罪。公訴人雖認係刑法第217 條偽造署押，惟因其社會基本
    事實相同，本院自得變更起訴法條予以審理。被告丁○○、
    甲○○就行使偽造私文書之犯行，有犯意聯絡及行為分擔，
    均應論以共同正犯。
  2.被告甲○○透過同案被告丙○○委由被告丁○○出面假冒他
    人名義簽收上開包裹之行為，係犯刑法第216 條、第210 條
    之行使偽造私文書罪，偽造私文書之低度行為，為行使之高
    度行為所吸收，不另論罪。同案被告丙○○居中轉介，就此
    行使偽造私文書之犯行，亦有犯意聯絡及行為分擔。是被告
    甲○○、丁○○與同案被告丙○○就行使偽造私文書之犯行
    ，均有犯意聯絡及行為分擔，應論以共同正犯。
  (四)被告甲○○、丁○○所犯上開2 罪間，犯意各別、行為互殊
    ，均應分論併罰。
  (五)又按毒品危害防制條例第17條第1 項規定所稱「供出毒品來
    源，因而查獲其他正犯或共犯者」，係指犯罪行為人供出毒
    品來源之對向性正犯，或與其具有共同正犯、共犯（教唆犯
    、幫助犯）關係之毒品由來之人的相關資料，諸如其前手或
    共同正犯、共犯之姓名、年籍、住居所或其他足資辨別之特
    徵等項，使調查或偵查犯罪之公務員得據以對之發動調查或
    偵查程序，並因此而確實查獲其人、其犯行者，始足該當。
    雖不以在偵查中供出為限，即審判中始供出者亦無不可，但
    犯罪行為人所自白或指認為毒品由來之人，如僅有綽號而難
    以確定其特徵，或已死亡或通緝等在客觀上實已無從使調查
    或偵查機關人員為有效地調查或偵查作為，或並未因此而確
    實查獲被指認人之犯行者，均與上開之規定不侔（最高法院
    99年臺上字第2218號判決意旨參照）。被告甲○○就本件運
    輸第三級毒品愷他命之犯行，於警詢及偵訊時供出所運輸之
    愷他命毒品來源係同案被告乙○○，並經檢察官偵查後提起
    公訴之情，有臺灣高雄地方法院檢察署98年度偵字第4136、
    24783 號被告乙○○起訴書、乙○○口卡照片在卷可稽（本
    院訴字卷第2-6 頁、偵卷第23頁），且被告甲○○於偵查及
    審判中均自白犯罪，是被告甲○○就運輸第三級毒品之犯行
    ，應依毒品危害防制條例第17條第2 項、第1 項之規定減輕
    其刑，並依刑法第70條、第71條之規定，先依較少之數減輕
    之（即毒品危害防制條例第17條第2 項）而遞減其刑。
  (六)被告丁○○係受被告甲○○透過同案被告丙○○之委託出面
    簽收代領上開包裹已如前述，且被告丁○○係因與丙○○之
    交情甚篤始應允簽收包裹，並無因其所為而獲得任何利益之
    情，業據被告甲○○供承屬實（本院訴字卷第43頁），依其
    犯罪情狀，在客觀上足以引起一般同情，認有可憫之處，雖
    其法定最低度刑業依刑法第30條第2 項減輕其刑，猶嫌過重
    ，爰依刑法第59條之規定，就被告丁○○所犯幫助運輸第三
    級毒品罪酌減其刑，並遞減之。
  (七)爰審酌被告甲○○正值青壯，竟進口第三級毒品愷他命，而
    所進口愷他命重量不在少數，且本件扣案如附表編號1 所示
    愷他命具有相當之純度，如流入市面，將加速毒品之泛濫，
    危害國人健康甚鉅，其惡性非淺，另參以被告甲○○坦承此
    部分犯行，惟否認共同行使偽造私文書犯行；被告丁○○正
    值青壯，竟幫助進口第三級毒品愷他命，如流入市面，危害
    國人健康甚鉅，其惡性非淺，然其僅幫助犯罪，及行使偽造
    他人署名，破壞文書公共之信用等一切情狀，分別量處如主
    文所示之刑，並定其應執行之刑，以示懲儆。
五、沒收
  (一)扣案如附表編號1 所示之物，均為愷他命而屬違禁物，而因
    毒品危害防制條例第18條第1 項前段僅規定第一級、第二級
    毒品沒收銷燬之，而同條項中段之規定「沒入銷燬之」，乃
    屬行政罰之性質，僅能由查獲機關以行政處分之「沒入銷燬
    」程序處理，不得由法院諭知「沒入銷燬」之刑事處分。又
    毒品危害防制條例第19條第1 項並未特別規定「不問屬於犯
    人與否，沒收之」，與刑法第38條第1 項第1 款違禁物不問
    屬於犯人與否均沒收之規定相較，要件不同，難認屬該款之
    特別規定，前開扣案之第三級毒品愷他命自應依刑法第38條
    第1 項第1 款之規定，於被告甲○○共同運輸第三級毒品之
    罪刑項下宣告沒收；另裝置上開毒品之包裝袋，因與毒品難
    以析離，且無析離之實益與必要，自應視同毒品，併予宣告
    沒收；至愷他命鑑驗耗用部分，既滅失而不存在，自毋庸為
    沒收之諭知。
  (二)扣案如附表編號2 所示之物，茶葉禮盒2 盒、包裝袋1 包均
    係同案共犯乙○○夾藏愷他命所用便於運輸所用之物，且該
    等物品係乙○○所交運，足認屬乙○○所有，本於共同正犯
    責任共同之原則，均應依毒品危害防制條例第19條第1 項之
    規定，於被告甲○○共同運輸第三級毒品之罪刑項下宣告沒
    收；SONY Ericsson 廠牌行動電話1 支（含門號0000000000
    號SIM 卡1 張），為被告甲○○作為運輸愷他命之聯絡工具
    ，有該門號雙向通話紀錄、被告甲○○供承在卷，應認上開
    行動電話及門號SIM 卡均屬被告甲○○所有，供本件犯罪所
    用之物，依毒品危害防制條例第19條第1 項之規定，於被告
    甲○○共同運輸第三級毒品之罪刑項下宣告沒收。另扣案門
    號0000000000號SIM 卡1 張，為被告丁○○所有作為幫助運
    輸愷他命之聯絡工具，業經本院認定如前，依共同正犯責任
    共同之原則，爰依毒品危害防制條例第19條第1 項之規定，
    分別於被告丁○○幫助運輸第三級毒品、被告甲○○共同運
    輸第三級毒品之罪刑項下宣告沒收。至其餘扣案之SONY
    Ericsson廠牌行動電話2 支（含門號0000000000號SIM 卡1
    張）、Anycall 廠牌行動電話1 支（含門號0000000000號
    SIM 卡1 張），分別為被告丁○○女友楊雅筑及同案被告丙○○所有，有被告丁○○供承（本院訴字卷第83頁背面）、
    航空警察局高雄分局扣押物品目錄表（警卷第35頁）在卷，
    均非被告甲○○、丁○○所有，且均非違禁物，爰不另為沒
    收之諭知，併此敘明。
  (三)又刑法第219 條關於偽造署名之規定，不問屬於犯人與否，
    均係採義務沒收主義，被告甲○○、丁○○就所共同偽造之
    「李文杰」署名1 枚，均應依刑法第219 條之規定，在被告
    甲○○、丁○○共同行使偽造私文書罪刑項下宣告沒收。
據上論斷，應依刑事訴訟法第299 條第1 項前段、第300 條，修
正前毒品危害防制條例第4 條第3 項，毒品危害防制條例第4 條
第3 項、第17條第1 項、第2 項、第19條第1 項前段，懲治走私
條例第2 條第1 項、第12條，刑法第11條、第2 條第1 項、第
216 條、第210 條、第219 條、第30條、第28條、第55條、第59
條、第38條第1 項第1 款、第51條第5 款、第9 款，判決如主文
。
本案經檢察官李怡增到庭執行職務。
中    華    民    國    99    年    7     月    28    日
            刑事第十六庭  審判長法  官  曾逸誠
                                法  官  王靖茹
                                法  官  姚水文
以上正本證明與原本無異。
如不服本判決應於收受送達後10日內向本院提出上訴書狀，並應
敘述具體理由；如未敘述上訴理由者，應於上訴期間屆滿後20日
內向本院補提理由書（均須按他造當事人之人數附繕本）「切勿
逕送上級法院」。
中    華    民    國    99    年    7     月    29    日
                                書記官  蔡靜雯
附錄本判決論罪科刑法條：
修正前毒品危害防制條例第4條第3項
製造、運輸、販賣第三級毒品者，處5 年以上有期徒刑，得併科
新臺幣5 百萬元以下罰金。
毒品危害防制條例第4條第3項
製造、運輸、販賣第三級毒品者，處5 年以上有期徒刑，得併科
新臺幣7 百萬元以下罰金。
懲治走私條例第2條
私運管制物品進口、出口逾公告數額者，處7 年以下有期徒刑，
得併科新臺幣3 百萬元以下罰金。
前項之未遂犯罰之。
第 1 項所稱管制物品及其數額，由行政院公告之。
懲治走私條例第12條
自大陸地區私運物品進入臺灣地區，或自臺灣地區私運物品前往
大陸地區者，以私運物品進口、出口論，適用本條例規定處斷。
附表
┌──┬─────────────┬───────────┐
│編號│     扣  押  物  品       │   沒  收  依  據     │
├──┼─────────────┼───────────┤
│ 1  │第三級毒品愷他命2 包（驗前│刑法第38條第1 項第1款 │
│    │淨重1491.178公克，驗後淨重│                      │
│    │1491.15 公克，純質淨重    │                      │
│    │1239.168公克，包裝袋2 個）│                      │
├──┼─────────────┼───────────┤
│ 2  │(1)茶葉禮盒2盒             │毒品危害防制條例第19條│
│    │(2)包裝袋1包               │第1項前段             │
│    │(3)被告甲○○所有SONY      │                      │
│    │  Ericsson廠牌行動電話1 支│                      │
│    │  （含門號0000000000號SIM │                      │
│    │  卡1張）                 │                      │
│    │(4)被告丁○○所有門號      │                      │
│    │  0000000000號SIM 卡1 張  │                      │
└──┴─────────────┴───────────┘

司法院資訊處製作；財團法人民間司法改革基金會備份。
